【裁判字號】    99,簡上,215
【裁判日期】    990505
【裁判案由】    詐欺
【裁判全文】
臺灣桃園地方法院刑事判決             99年度簡上字第215號
上  訴  人
即  被  告  甲○○
上列上訴人即被告因詐欺案件，不服本院中華民國98年12月31日
98年度壢簡字第1553號第一審刑事簡易判決（聲請簡易判決處刑
案號：98年度偵字第10550 號），提起上訴，本院管轄之第二審
合議庭判決如下：
    主  文
上訴駁回。
    事  實
一、甲○○明知近年來以虛設、借用或買賣人頭帳戶之方式，供
    詐騙集團作為詐欺他人交付財物等不法用途多有所見，亦知
    金融機構帳戶一般人均可申請，並無設限制，且係個人理財
    之重要工具，關係個人財產、信用之表徵，應可預見將金融
    機構帳戶存摺、金融卡及密碼等資料提供予他人，可能供詐
    騙集團所用，仍基於幫助他人詐欺取財之未必故意，於民國
    九十八年三月九日某時許，在臺灣地區不詳地區，將其所有
    之合作金庫銀行楊梅分行帳號0000000000000
    號帳戶（下稱合作金庫銀行帳戶）之金融卡及密碼，提供予
    真實姓名年籍不詳之成年男子，藉以幫助該成年男子所屬詐
    欺集團從事財產犯罪之犯行。嗣後再由該詐騙集團之成員，
    意圖為自己不法之所有，並基於詐欺取財之犯意，(一)於九十
    八年三月九日晚間七時三十六分許，以電話撥打丁○○之電
    話，向丁○○佯稱其網路購物付款方式錯誤，要求丁○○至
    自動提款機前依其指示操作，致丁○○信以為真而陷於錯誤
    ，依照詐騙集團成員指示，至臺北縣汐止市好市多賣場兆豐
    國際商業銀行之自動提款機前操作，旋於同日晚間八時四十
    一分許，匯入新臺幣（下同）一萬七千三百五十四元至上開
    合作金庫銀行帳戶；(二)於九十八年三月九日晚間七時許，以
    電話撥打丙○○之電話，向丙○○佯稱其網路購物付款方式
    錯誤，要求丙○○至自動提款機前依其指示操作，致丙○○
    信以為真而陷於錯誤，依照詐騙集團成員指示，至苗栗縣竹
    南鎮○○街某郵局之自動提款機前操作，旋於同日晚間八時
    四十七分許、九時八分許，分別匯入二萬六千九百零四元、
    二萬九千九百八十九元至上開合作金庫銀行帳戶；(三)於九十
    八年三月九日晚間八時三十七分許，以電話撥打乙○○之電
    話，向乙○○佯稱其網路購物付款方式錯誤，要求乙○○至
    自動提款機前依其指示操作，致乙○○信以為真而陷於錯誤
    ，依照詐騙集團成員指示，至新竹市○○路五二一號之新竹
    教育大學郵局自動提款機前操作，旋於同日晚間九時十四分
    許，匯入一萬八千九百九十三元至上開合作金庫銀行帳戶內
    。嗣因丁○○、丙○○及乙○○察覺有異報警循線查獲。
二、案經桃園縣政府警察局楊梅分局報請臺灣桃園地方法院檢察
    署檢察官偵查後聲請簡易判決處刑。
    理  由
一、按傳聞法則之重要理論依據，在於傳聞證據未經當事人之反
    對詰問予以核實，乃予排斥，惟若當事人已放棄對原供述人
    之反對詰問權，於法院審判時表明同意該等傳聞證據可作為
    證據，基於證據資料愈豐富，愈有助於真實發現之理念，並
    貫徹刑事訴訟法修法加重當事人進行主義之精神，確認當事
    人對於證據能力有處分權之制度，傳聞證據經當事人同意做
    為證據，法院認為適當者，亦得為證據。另當事人於調查證
    據時，對於傳聞證據表示「沒有意見」，而未於言詞辯論終
    結前聲明異議，應視為已有將該等傳聞證據採為證據之同意
    ，此刑事訴訟法第一百五十九條之五定有明文。本案被告甲○○於本院審理程序中已表示對卷內人證、書證、物證之證
    據能力均無意見，本院審理時，被告對被告以外之人於審判
    外之陳述之證據能力並未表示意見，迄本院言詞辯論終結前
    ，被告亦未爭執本案證據之證據能力，依刑事訴訟法第一百
    五十九條之五第二項之規定，應視為被告已同意本案相關之
    傳聞證據均可做為證據，本院斟酌本案卷內之證據並非非法
    取得，亦無證明力明顯過低之情形，且經本院於審判期日依
    法進行證據之調查、辯論，被告於訴訟上之程序權，已受保
    障，前揭各該證據，均得採為證據。
二、訊之被告甲○○固坦承上開合作金庫銀行帳戶為其所有等情
    ，惟矢口否認有何幫助詐欺取財之犯行，並辯稱：伊上開合
    作金庫銀行帳戶之金融卡已於九十八年三月九日在桃園縣中
    壢市○○路之SOGO百貨公司內遺失云云。惟查：
  (一)上揭被害人丁○○、丙○○及乙○○遭詐騙而匯款之事實，
    業據證人即被害人丁○○、丙○○及乙○○於警詢時陳述在
    卷（見臺灣桃園地方法院檢察署九十八年度偵字第一○五五
    ○號卷第一五頁至第一六頁、第二四頁至第二五頁、第三九
    頁至第四一頁），並有合作金庫銀行楊梅分行九十九年三月
    十八日合庫楊梅字第○九九○○○○六一號函暨所附上開合
    作金庫銀行帳戶開戶資料及交易明細、臺北縣政府警察局汐
    止分局汐止派出所受理各類案件紀錄表、臺北縣政府警察局
    汐止分局汐止派出所受理刑事案件報案三聯單、內政部警政
    署反詐騙案件紀錄表、臺北縣政府警察局汐止分局汐止派出
    所受理詐騙帳戶通報警示簡便格式表、兆豐國際商業銀行自
    動櫃員機交易明細表、苗栗縣警察局竹南分局竹南派出所受
    理刑事案件報案三聯單、苗栗縣警察局竹南分局竹南派出所
    受理詐騙帳戶通報警示簡便格式表、內政部警政署反詐騙案
    件紀錄表、苗栗縣警察局竹南分局竹南派出所受理各類案件
    紀錄表、郵政自動櫃員機交易明細表、新竹市警察局第三分
    局南門派出所受理詐騙帳戶通報警示簡便格式表、內政部警
    政署反詐騙諮詢專線紀錄表、新竹市警察局第三分局南門派
    出所受理刑事案件報案三聯單、新竹市警察局第三分局南門
    派出所受理各類案件紀錄表、郵局自動櫃員機交易明細表等
    件附卷可稽（見上開偵卷第一七頁至第二一頁、第二六頁至
    第三一頁、第四二頁至第四八頁、本院卷第一二頁至第四九
    頁），是上開被害人丁○○、丙○○及乙○○指述遭人詐騙
    而匯款至上開合作金庫銀行帳戶之事實，應堪認定。
  (二)被告固以前情置辯，然被告於警詢中供稱：合作金庫楊梅分
    行帳戶金融卡是九十八年三月十日下午一時許，伊到中壢市
    ○○路SOGO百貨應徵工作時，掉落遺失，當時伊放在外套右
    邊口袋，騎車回家途中，要進超商買東西摸口袋發現遺失，
    伊直接到合作金庫楊梅分行補辦金融卡，行員說沒有印章不
    能補辦，未辦理掛失云云（見上開偵卷第六頁），又於偵查
    中供稱：伊金融卡密碼是寫在存摺皮套上云云（見上開偵卷
    第五三頁），卻於本院審理時供稱：九十八年三月九日下午
    時許在中壢SOGO百貨公司發現金融卡遺失，伊將金融卡放在
    皮夾內，伊的皮夾並沒有遺失，只是遺失一些不重要的東西
    ，如：電話卡。伊於當天下午一時應徵完後，在SOGO百貨公
    司買東西時，才發現金融卡遺失，皮夾是放在後面褲子口袋
    裡。金融卡密碼寫在金融卡的套子上云云（見本院卷第三九
    頁至第四○頁），審酌被告對於究於何時遺失上開合作金庫
    帳戶金融卡、係在百貨公司內買東西或在便利商店買東西發
    現上開合作金庫帳戶金融卡遺失、遺失之金融卡在遺失前究
    放置在外套口袋抑或褲子後面口袋及金融卡密碼寫在何處等
    情，前後供述不一，已有可疑；又被告上開合作金庫銀行帳
    戶金融卡既係放置在被告皮夾內，何以該皮夾未遺失，而僅
    遺失在皮夾內之金融卡；再者，被告於警詢中供稱遺失上開
    合作金庫楊梅分行之時間為九十八年三月十日下午三時許，
    惟本件被害人丁○○、丙○○及乙○○匯入遭詐騙金額至上
    開合作金庫銀行帳戶之時間均為九十八年三月九日，則苟如
    被告於警詢中所稱之遺失金融卡時間，何以於斯時被告尚未
    遺失上開合作金庫銀行帳戶金融卡等資料時，即有被害人遭
    詐騙之金額匯入；另被告既遺失上開合作金庫銀行帳戶之金
    融卡，為何未有報警或向合作金庫銀行辦理掛失之舉止，亦
    未提出相關證據佐證是否有遺失之情，益徵被告所辯上開合
    作金庫銀行帳戶金融卡遺失之情，疑點重重，實啟人疑竇。
  (三)又稽之卷附上開合作金庫銀行帳戶之分戶交易明細表之提領
    紀錄（見本院卷第一四頁），被告確於九十八年三月九日分
    別以金融卡提領一萬五千元、四百元，此為被告所承認（見
    本院卷第四一頁），審酌被告提領完一萬五千四百元後，上
    開合作金庫銀行帳戶內僅餘五十五元，嗣後上開合作金庫銀
    行帳戶旋於同日分別由被害人丁○○、丙○○及乙○○匯入
    遭詐騙之金額，衡情如非被告欲提供帳戶予他人使用，何以
    須在提領一萬五千元後，將上開作金庫銀行帳戶內剩餘得以
    金融卡提領之四百元提領光，僅留存無法提領之五十五元，
    顯見被告係為提供上開合作金庫銀行帳戶金融卡予他人使用
    ，始將該帳戶內所有得提領之金額均提領完。
  (四)次查，核諸詐欺取財者為能遂行其詐欺取財行為，主要是利
    用他人帳戶作為匯入贓款之人頭帳戶，終而取得贓款，則在
    該詐欺取財者尚未取得詐騙而匯入之贓款前，真正之帳戶所
    有人即辦理掛失止付，該詐欺取財者豈非於大費周章實施詐
    術後，僅因真正帳戶所有人掛失止付，即無法取得贓款，甚
    或使贓款歸屬他人，而難遂行其詐騙之目的，則該詐欺取財
    者焉有可能以此等隨時有遭真正帳戶所有人掛失止付之帳戶
    作為匯入贓款之人頭帳戶？更甚者，為免功虧一簣，匯入帳
    戶之款項不致成為牆上之餅畫，可望卻無法提領享用，詐欺
    取財者當必確信所持之金融卡用於詐財收贓期間絕無遭原主
    掛失遂頓成廢物之可能。設係盜贓或取自不法之管道，該詐
    欺取財者又何來此一確信？若非經被告本人之告知，倘係「
    遺失」，則持有人焉悉密碼而能順利持以提領款項？亦即若
    無正確密碼，殆無可能自上開合作金庫銀行帳戶中提領款項
    ；再者，被告於本院審理時供稱其金融卡密碼是以前家中電
    話，寫在金融卡套子上等語（見本院卷第四一頁），衡情，
    上開合作金庫銀行帳戶金融卡密碼被告既得清晰記憶，實毋
    庸將密碼另外手寫在金融卡套子上，此行止顯係多此一舉，
    甚且，若金融卡遭竊或遺失時又有遭人盜領之虞，足見被告
    供稱密碼寫在金融卡套子上一情，亦屬有疑；況且，「密碼
    」既屬甚為重要且私密之物，既非被告主動告知，詐欺集團
    份子又何有可能知悉？更遑論詐欺集團份子利用他人帳戶收
    贓之獲利動輒達數萬元、數十萬元或數百萬元之譜，與此獲
    利相較，渠等向原帳戶使用者以購買或徵得同意方式取得使
    用權所花費之成本至多不過數千元，非但能確實保障收贓成
    果，且此成本實係九牛一毛，不足掛齒，顯見詐欺集團成員
    必以購買或徵得同意之方式取得帳戶使用權，絕無大費周章
    竊取他人存摺金融卡之後，再耗費大量無謂成本苦思「破解
    密碼」方法，甚或在無從破解密碼之際，猶須冒原持有者掛
    失報警致增加遭查獲風險之必要。故本件縱無證據足認被告
    曾向詐欺集團成員收取一定代價，然被告確曾將上開合作金
    庫銀行帳戶之金融卡交付詐欺集團成員並告知密碼以助渠等
    行騙之事實，至堪認定。
  (五)另按任何人均可辦理金融帳戶存摺、金融卡使用，如無正當
    理由，實無借用他人存摺、金融卡使用之理，而金融存摺、
    金融卡及密碼亦事關個人財產權益之保障，其專有性甚高，
    除非本人或與本人親密關係者，難認有何理由可自由流通使
    用該存摺、金融卡及密碼，一般人均有妥為保管及防止他人
    任意使用之認識，縱特殊情況偶需交付他人使用，亦必深入
    瞭解用途及合理性，始予提供，且該等專有物品如落入不明
    人士手中，而未加以闡明正常用途，極易被利用為與財產有
    關之犯罪工具，而有犯罪意圖者，非有正當理由，竟徵求他
    人提供帳戶，客觀上可預見其目的，係供為某筆資金之存入
    ，後再行領出之用，且該筆資金之存入及提領過程係有意隱
    瞞其流程及行為人身分曝光之用意，一般人本於一般認知能
    力均易於瞭解，報章媒體復一再披露詐騙集團為規避查緝，
    故使用他人帳戶以遂行詐欺之不法犯罪態樣，被告為一智慮
    健全之人，對此自難諉為不知，且被告任意交付帳戶金融卡
    及密碼等物予他人，該人既有使用帳戶之需，竟不思自行申
    辦，反大費周章收集他人帳戶使用，顯與一般交易常情相悖
    ，則其用途實屬可疑，足證被告應可預見金融帳戶提款卡、
    密碼等物提供他人使用，將幫助他人實施財產犯罪，竟仍將
    上開合作金庫銀行帳戶金融卡及密碼交付該來路不明之人，
    是縱無證據證明被告明知該人之犯罪態樣為以上開合作金庫
    銀行帳戶供詐欺取財之用，惟其顯具縱有人以其金融帳戶實
    施詐欺取財犯罪亦不違背其本意之幫助意思至明。
  (五)綜上所述，被告所辯，不足採信，本案事證明確，被告上揭
    犯行，洵堪認定，應予依法論科。
三、按刑法上之幫助犯，係對於犯罪與正犯有共同之認識，以幫
    助之意思，對於正犯資以助力，而未參與犯罪行為者而言，
    如未參與實行構成要件之行為，且係出於幫助之意思，提供
    助力，即屬幫助犯，而非共同正犯（最高法院四十九年度台
    上字第七七號判例可資參照）。本件被告係基於幫助之犯意
    ，將上開合作金庫銀行帳戶之金融卡及密碼等資料交予真實
    姓名年籍不詳之詐騙集團成員使用，使該詐騙集團對被害人
    施以上開詐術，致丁○○、丙○○及乙○○陷於錯誤，而將
    上開金額匯入上開合作金庫銀行帳戶內，而為他人詐欺取財
    之犯行提供助力。核被告所為，係犯刑法第三十條第一項前
    段、第三百三十九條第一項之幫助詐欺取財罪。被告將上開
    合作金庫銀行帳戶之金融卡及密碼等資料交付予詐騙集團使
    用，致丁○○、丙○○及乙○○遭受詐騙，被告係以一幫助
    行為，幫助他人為數個犯罪行為，為想像競合犯，應依刑法
    第五十五條之規定從一重處斷。被告為幫助犯，爰依刑法第
    三十條第二項之規定，按正犯之刑減輕之。原審認本件事證
    明確，因而適用刑法第三十條第一項前段、第二項、第三百
    三十九條第一項、第五十五條、第四十一條第一項前段，刑
    法施行法第一條之一第一項、第二項前段之規定，並審酌被
    告率將金融卡交付他人充為犯罪收贓之用，不僅助長詐欺等
    財產犯罪於社會上充斥橫行，且因有「人頭戶」包藏掩飾致
    而查緝困難之故，主犯成員遂有恃無恐，行徑乃更加囂張、
    狂放，直視法律為無物、若敝屣馴致台灣漸成各種財產犯罪
    者之樂園，如入無人之境，是見被告犯行所生之危害極鉅，
    事後猶飾詞圖卸，未見悔意，兼衡其職業為「商」，有警詢
    筆錄所載為憑，再者，自由刑除剝奪受刑人之人身自由外，
    尤因自由受束之故，附帶使之喪失日常原可獲取收入之效，
    是以倘准易科罰金，折算標準自須考量依其職業、身分所應
    有之資力予以酌定，方能使加諸其財產之不利益所生之懲罰
    效果得等同於執行時兼具自由、財產雙損性質之自由刑等情
    狀，量處有期徒刑四月，並諭知以二千元折算一日之易科罰
    金折算標準。且敘明被告交出之本案各帳戶之提款卡，核無
    證據可憑認其仍具保留所有權之意，又被告既僅為幫助犯，
    與正犯間要無「共同正犯連帶責任原則」之適用，因之，前
    揭提款卡於法自不得諭知沒收。核其認事用法尚無違誤，量
    刑亦屬允當。被告仍執陳詞否認犯行提起上訴，為無理由，
    應予駁回。
據上論斷，應依刑事訴訟法第四百五十五條之一第三項、第三百
六十八條，判決如主文。
本案經檢察官黃俊華到庭執行職務。
中    華    民    國    99    年    5     月    5    日
                  刑事第九庭  審判長  法  官  吳為平
                                      法  官  黃立昌
                                      法  官  林玉蕙
以上正本證明與原本無異。
本件不得上訴。
                                      書記官  魏里安
中    華    民    國    99    年    5     月    5    日

司法院資訊處製作；財團法人民間司法改革基金會備份。
